最高法院刑事裁定 
111年度台抗字第1413號
再 抗告 人  游逸翔                     



上列再抗告人因加重詐欺等罪定應執行刑案件，不服臺灣高等法
院中華民國111年9月16日撤銷第一審裁定並改定應執行刑之裁定
（111年度抗字第1395號），提起再抗告，本院裁定如下：
    主  文
再抗告駁回。
    理  由
一、裁判確定前犯數罪者，併合處罰之。又數罪併罰，分別宣告
    其罪之刑，其宣告多數有期徒刑者，於各刑中之最長期以上
    ，各刑合併之刑期以下，定其應執行之刑期，但不得逾30年
    ，刑法第50條第1項前段及第51條第5款分別規定甚明。又執
    行刑之量定，係法院自由裁量之職權，倘其所酌定之執行刑
    ，並未違背刑法第51條各款規定所定之方法或範圍及刑事訴
    訟法第370條所規定之不利益變更禁止原則（即法律之外部
    性界限），亦無明顯違背公平、比例原則或整體法律秩序之
    理念（即法律之內部性界限）者，即不得任意指為違法或不
    當。
二、再抗告理由略以：法院定刑時，並非毫無拘束，就裁量權之
    行使，除不得逾越法律規範之外部界限，尚應受比例原則、
    公平原則之規範，並合於裁量內部性界限，且重教化功能，
    而非僅實現應報主義之觀念。我國刑法自民國95年7月1日將
    連續犯之規定刪除後，造成部分微罪犯，因適用數罪併罰之
    規定，相較於重罪減刑幅度比較大，微罪定刑會導致刑責過
    重。觀察其他法院例如：臺中、南投、新北、基隆等地方法
    院及臺灣高等法院等，對詐欺、毒品、竊盜等定應執行刑之
    案件，刑度都大幅減低，而再抗告人游逸翔所犯如原裁定附
    表（下稱附表）之案件，定刑顯高於其他同類案件，請給予
    再抗告人一個自新的機會，重新定刑。
三、經查：原裁定敘明再抗告人所犯如附表各罪刑皆已確定在案
    ，且為裁判確定前所犯，再抗告人已向檢察官聲請就如附表
    所示之各罪定應執行刑，考量再抗告人所犯附表各罪之宣告
    刑，最長期之刑為編號2、3有期徒刑1年2月，而編號1所示
    之罪，業經第一審法院以109年度簡字第294號判決定應執行
    有期徒刑8月，編號2所示之罪，第一審法院以108年度訴字
    第1181號判決定應執行有期徒刑1年6月，編號3、4所示之罪
    ，業經第一審法院以110年度訴字第478號判決定應執行有期
    徒刑1年4月，酌定其應執行之刑為有期徒刑3年，固無違背
    定刑之外部界限，惟再抗告人所犯各罪，悉為罪質相同之詐
    欺取財罪，所侵害者為個人財產法益，尚非具不可替代性、
    不可回復性，其中編號2至4所示4罪，犯罪所得之總額約為
    新臺幣2萬餘元，獲益顯然非鉅，且犯罪時間分別在108年2
    月15、16日及109年2月13日，因所犯數罪分別繫屬審理、定
    刑，以致於不同案件各為定刑時，因各次定刑均受法定最低
    刑度即「各刑中之最長期以上」之限制，而有重複評價之虞
    ，審酌再抗告人所犯上開各罪，各係在短時間內分別犯詐欺
    取財罪，罪質相同，倘累加其各次應執行刑之刑期，實有刑
    罰與責任背離之不合理現象。原裁定因認第一審裁定所定之
    應執行刑有期徒刑3年，實已趨近上開各罪原定應執行刑之
    總和有期徒刑3年6月，難謂充分審酌再抗告人所犯各罪之犯
    罪類型特性、侵害法益屬性、各罪之犯罪時間、再抗告人之
    犯罪傾向等，致有罪刑不相當之情，爰撤銷第一審裁定，並
    審酌再抗告人之犯罪次數、情節、罪質、所犯數罪整體之非
    難評價暨上揭犯罪反應出之人格特性及前所定應執行刑等節
    ，改定應執行有期徒刑2年6月等旨。經核並未逾越刑法第51
    條第5款規定之外部界限及自由裁量之內部界限，亦無顯然
    違反比例原則之裁量濫用情形，應屬法院裁量權之適法行使
    。本件再抗告人所犯附表各罪合併已定應執行刑之總和為有
    期徒刑3年6月（8月+1年6月+1年4月），衡酌再抗告人附表
    各罪之犯行類型大致相同，所犯各罪期間約2年，且遭查獲
    後仍再犯案，而前述各次所定應執行刑已大幅降低各罪刑度
    之總和，足認前開各次定應執行刑，業已依刑法第51條第5
    款規定之限制加重原則，參酌個案情節及刑罰邊際效應遞減
    、再抗告人復歸社會可能性等考量因子而為決定，於本件再
    定其應執行刑時，倘再賦予上開因子較重之評價，予再抗告
    人更輕之應執行刑，顯不能反應再抗告人之罪責，且難收矯
    正其犯罪性格之效。從而，原裁定定刑裁量權之行使與結論
    ，尚未違背定刑外部性界限與內部性界限，亦無裁量權濫用
    之情形，尚難認違反公平正義原則及比例原則。又他案之量
    刑及定應執行刑，因個案情節不同，難以比附援引，本件自
    無從引用他案酌定應執行刑之比例，作為原裁定是否適法之
    判斷基準。再抗告意旨徒憑己意，泛稱原裁定量刑過重，就
    其定應執行刑裁量權之適法行使，漫事指摘，核無理由，應
    予駁回。
四、依刑事訴訟法第412條，作成本裁定。
中　　華　　民　　國　　111 　年　　10　　月　　27　　日
                  刑事第三庭審判長法　官  徐  昌  錦
                                  法　官  林  恆  吉
                                  法　官  林  海  祥
                                  法　官  江  翠  萍
                                  法　官  侯  廷  昌
本件正本證明與原本無異
                                  書記官
中　　華　　民　　國　　111 　年　　11　　月　　3 　　日